【裁判字號】    95,台上,6657
【裁判日期】    951130
【裁判案由】    偽造貨幣
【裁判全文】
最高法院刑事判決            九十五年度台上字第六六五七號
上  訴  人  台灣高等法院檢察署檢察官
被      告  甲○○
上列上訴人因被告偽造貨幣案件，不服台灣高等法院中華民國九
十三年三月九日第二審判決（九十二年度上訴字第三七五五號，
起訴案號：台灣台北地方法院檢察署九十年度偵字第二四一九四
號），提起上訴，本院判決如下：
    主  文
原判決撤銷，發回台灣高等法院。
    理  由
本件原判決以公訴意旨略以：被告甲○○意圖供行使之用，基於
概括犯意，自民國九十年六月間某日起至九十年七月二日止，在
台北市中山區○○○路○段六十六號六樓之二十租處內，以奇昱
牌印鈔機偽造面額新台幣（下同）一千元及五百元之紙鈔數十張
，嗣於九十年九月九日十五時二十分許，為房東徐琳發覺，報警
查獲，並扣得前開印鈔機一台、偽造之五百元偽鈔成品四十張、
一千元偽鈔成品八十二張，因認被告涉犯刑法第一百九十五條之
偽造貨幣罪嫌（檢察官於第一審審理時當庭更正起訴法條為妨害
國幣懲治條例第三條第一項之偽造幣券罪）等情。經綜合調查證
據之結果，認被告被訴之犯罪尚屬不能證明，因而撤銷第一審之
科刑判決，改判諭知被告無罪，固非無見。
惟查：（一）原判決認為扣案之燙金箔紙上所採得之指紋，經送
內政部警政署刑事警察局鑑定之結果，其中有部分指紋雖與被告
之指紋相符，但依被告所供，被告既於該機器搬入上開房屋內時
，仍居住其內，則其或因打掃、或因該燙金箔紙掉落地上，曾以
手指觸摸、捲緊燙金箔紙，因而留下指紋，該種可能性並不能排
除，因之不能以燙金箔紙留有被告之指紋，即認被告有共犯偽造
紙幣犯行云云（見原判決第六、七頁）。然依卷附之刑案現場照
片上所顯示之被告指紋位置觀之，其上指紋均係位於燙金紙上壓
印空格旁（見偵查卷第五七至六二頁），似非單純打掃房屋所留
下之指紋。而被告坦承其僅借住該處，上開機器並非其所有，何
以其會無端擦拭該機器？又縱如被告所云，其曾擦拭該機器，其
亦僅就該機器外觀加以擦拭而已（見第一審卷第二六頁），何以
金箔紙上會留有被告之指紋？另警方係將機器內之鋁帶拆下送鑑
，已據證人鐘憲祥證述甚詳（見第一審卷第一二九頁），並非就
掉落地上之燙金箔紙送鑑，原判決認被告可能手指觸摸掉落地上
之燙金箔紙，而留下指紋，似亦與卷證資料不符。原判決對此不
利於被告之證據，並未詳述其不足採取之理由，有判決理由不備
之違法。（二）判決所載之理由，須與卷內之證據資料相適合，
否則即屬證據上之理由矛盾。原判決認定被告居住至九十年七月
二日即行搬離，該屋交由「小耀」居住（見原判決第五頁），而
本案係同年九月九日十五時二十分許，為房東徐琳發覺，報警查
獲，被告並於當晚夥眾前往該租住處等情，亦據證人楊志清、翁
健峰述之在卷（見偵查卷第三四頁、第一審卷第九五頁），則倘
被告於九十年七月二日即行搬離，何以其於九月九日當天深夜凌
晨仍摸黑前往？原判決雖敘明：「被告該日深夜會去整理房間，
應係有聽到房東之通知或房屋已交還房東所致」云云（見原判決
第八頁第十至十一行），惟依證人徐琳結證稱：「我記得沒有打
過電話給他，也沒有打電話叫他去整理房子，我也沒有寫過信跟
他要過房租」、「我沒有被告的電話，所以無法聯絡，被告也沒
有留手機」、「有一天（被告）打電話問我，機器還在不在，我
跟他說已經給派出所搬去了」等語（見第一審卷第七三、七五、
七八頁），其並未通知被告，是原審此部分事實之認定，似與卷
內證據資料不相適合，有證據上之理由矛盾。（三）審理事實之
法院，依刑事訴訟法第一百六十三條第二項之規定，為發見真實
得依職權調查證據，但於公平正義之維護，或對於被告之利益有
重大關係事項之證據，則應本於職權詳為調查，然後基於調查所
得之心證，以為判斷之基礎，若尚有上開事項並未調查，或雖已
調查而其內容尚未完全明瞭者，即與證據未經調查無異，如遽行
判決，仍難謂無刑事訴訟法第三百七十九條第十款規定所稱應於
審判期日調查之證據，而未予調查之違法。查被告於警訊時供稱
：該「印刷機」係許立騏於六月中旬放進去的等語。嗣於檢察官
訊問時則改稱：九十年六月中旬某日外出晚上回來後，就看到那
部機器，七月二日伊搬離該處前之七月一日，有一自稱「小耀」
之人，說許立騏要讓他住，並說機器是他們工廠的云云（見偵查
卷第二一頁反面），對該機器係何人所搬進房內，前後所供已有
不一，而證人許立騏更否認認識「小耀」之人（見偵查卷第三二
頁），則被告所供是否實在，已非無疑。又被告於第一審調查時
供稱：「是我居住在該屋期間有人放進屋內（指機器），是一個
叫小耀的人放進屋內，因為他有鑰匙，小耀說是許立騏給他的」
等語（見第一審卷第二一二頁），核與被告於偵查中所供：「（
問：搬走後鎖匙交出來？）有交予小耀，接著是小耀住」（見偵
查卷第六七頁反面）；於第一審所供：「（問：房子「小耀」住
，為何你可以隨便進去整理東西？）因為鑰匙還在我身上，九月
九日我去敲門，沒有應門，我才開門進去整理東西」等語（見第
一審卷第二八頁）亦相齟齬，是本案機器是否經被告同意搬入並
進而參與偽造紙鈔之犯行，事實尚欠明瞭，況偽造貨幣攸關金融
秩序及社會安全，基於公平正義之維護，原審未根究明白，遽行
判決，難謂無證據調查未盡之違法。以上或為檢察官上訴意旨所
指摘，或為本院得依職權調查之事項，應認原判決有撤銷發回更
審之原因。
據上論結，應依刑事訴訟法第三百九十七條、第四百零一條，判
決如主文。 
中    華    民    國  九十五  年   十一   月   三十   日
                      最高法院刑事第五庭
                          審判長法官  莊  登  照
                                法官  洪  明  輝
                                法官  黃  一  鑫
                                法官  林  秀  夫
                                法官  徐  昌  錦
      本件正本證明與原本無異
                                      書  記  官
中    華    民    國  九十五  年   十二   月    八    日
                                                Ａ


司法院資訊處製作；財團法人民間司法改革基金會備份。
